臺灣高等法院刑事裁定
111年度毒抗字第122號
抗  告  人  
即  被  告  游宏凱



上列抗告人因違反毒品危害防制條例案件，不服臺灣桃園地方法
院110年度毒聲字第2097號，中華民國110年12月24日裁定（聲請
案號：臺灣桃園地方檢察署110年度聲觀字第1960號、110年度毒
偵字第7917號），提起抗告，本院裁定如下：
    主  文
抗告駁回。                                              
    理  由
一、原裁定意旨略以：
（一）抗告人即被告甲○○（下稱被告）基於施用第二級毒品之犯
      意，於民國110年9月4日凌晨4時13分許為警採尿時起回溯
      120小時内某時，在臺灣不詳地點，以不詳方式，施用第
      二級毒品甲基安非他命1次之犯行，有台灣檢驗科技股份
      有限公司110年9月15日濫用藥物檢驗報告（報告編號：UL
      /2021/00000000）在卷可證。
（二）被告前於103年間因施用毒品案件，經原審法院以103年度
      毒聲字第701號裁定送觀察、勒戒後，認無繼續施用毒品
      之傾向，於104年1月6日釋放出所，有本院被告前案紀錄
      表及施用毒品案件紀錄表在卷可考，故本件被告施用第二
      級毒品犯行，距前次觀察、勒戒執行完畢釋放後已逾3年
      ，揆諸最高法院109年度台上字第3826號判決意旨，本件
      被告施用第二級毒品犯行仍應適用觀察、勒戒程序，故檢
      察官之聲請程序上於法相符，堪以認定。
（三）被告雖曾因施用毒品案件經法院判處有期徒刑確定，惟其
      本次施用毒品距前次觀察、勒戒執行完畢已逾3年，並參
      酌被告施用毒品之次數，及被告始終否認犯行等情，應認
      檢察官聲請裁定將被告送勒戒處所執行觀察、勒戒，核無
      不合，應予准許等語。
二、抗告意旨略以：原裁定並記載被告始終否認犯行，此與警詢
    筆錄容有落差，其於新冠疫情期間因工作量減少，及每月需
    支付外籍看護費用等壓力下，始於110年9月以交友軟體向裡
    面的玩家購買K他命施用，其並未否認犯行，不知為何尿液
    會驗出第二級毒品反應，然於偵查訊問時卻被一口咬定說要
    其承認購買第二級毒品施用，有就有，沒有就沒有，請法官
    明察，另被告家中尚有中風父親需要照顧及支付看護費用、
    支付紓困貸款，懇請更改為戒癮治療或其他處分云云。
三、按犯毒品危害防制條例第10條之罪者，檢察官應聲請法院裁
    定，或少年法院（地方法院少年法庭）應先裁定，令被告或
    少年入勒戒處所觀察、勒戒，其期間不得逾2月，毒品危害
    防制條例第20條第1項定有明文，此為法律之強制規定，不
    得藉詞免除。次按毒品危害防制條例所規定之觀察、勒戒處
    分，其立法意旨在幫助施用毒品者戒除毒癮，該處分之性質
    非為懲戒行為人，而係為消滅行為人再次施用毒品之危險性
    ，目的在戒除行為人施用毒品之身癮及心癮措施；觀察勒戒
    係導入一療程觀念，針對行為人將來之危險所為預防、矯治
    措施之保安處分，以達教化與治療之目的，可謂刑罰之補充
    制度，從而毒品危害防制條例本身所規定之觀察、勒戒及強
    制戒治等保安處分，雖兼具自由刑之性質，卻有刑罰不可替
    代之教化治療作用，且觀察、勒戒既屬用以矯治、預防行為
    人反社會性格，而具社會保安功能之保安處分，當無因行為
    人之個人或家庭因素而免予執行之理。末按所謂毒品戒癮治
    療計畫（即美沙冬替代療法），係法務部基於防制毒品危害
    之刑事政策與毒品危害防制條例第24條鑑於對於若干施用毒
    品者若僅施以徒刑不足以斷絕毒癮之規範本旨，乃令檢察機
    關與衛生福利部合作，由檢察官審酌個案情形，援引毒品危
    害防制條例第24條，並參酌刑法第57條所列事項及公共利益
    之維護，改以緩起訴處分方式轉介毒品施用者前往醫療院所
    治療。
四、經查：被告於警詢、偵查僅坦承施用K他命，就施用第二級
    毒品甲基安非他命部分則否認犯行，惟被告於前揭時間為警
    所採集之尿液檢體，經送檢驗結果，呈甲基安非他命陽性反
    應等情，有台灣檢驗科技股份有限公司110年9月15日濫用藥
    物檢驗報告（報告編號：UL/2021/00000000）在卷可稽（見
    毒偵卷第25頁），業據原裁定詳為說明其認定所憑之依據及
    理由，是被告施用第二級毒品甲基安非他命犯行，堪以認定
    ，揆諸前揭規定及敘明，被告自應令入勒戒處所觀察、勒戒
    。至是否給予被告為附命完成戒癮之緩起訴處分，應由檢察
    官參酌刑法第57條所列事項及公共利益之維護依職權判斷衡
    酌。凡經檢察官聲請且符合法定要件者，法院僅得為有限之
    低密度審查，除檢察官之判斷有重大明顯瑕疵，或其裁量權
    已萎縮至無聲請觀察、勒戒之餘地，法院原則上應尊重檢察
    官職權之行使，並據以裁定，尚無自由斟酌以其他方式替代
    或得以其他原因免予執行之權。是本件檢察官審酌被告於偵
    訊所述、本案全情，及參以本件施用第二級毒品犯行，距其
    最近1次犯施用毒品罪經依法觀察、勒戒執行完畢釋放之104
    年1月6日，已逾3年，而聲請觀察、勒戒，核無違反立法目
    的或悖於比例原則等濫用裁量權限之情形等節，於其裁量範
    圍內未依毒品危害防制條例第24條，改以緩起訴處分方式轉
    介毒品施用者前往醫療院所治療，此非本院所得審酌之事項
    。至被告所述個人經濟、家庭因素，核與被告施用第二級毒
    品犯行無涉，尚無解免其依法應受之觀察、勒戒處分。綜上
    所述，原審裁定被告應入勒戒處所觀察、勒戒，核無違誤，
    其抗告意旨於法尚屬無據，為無理由，應予駁回。
據上論斷，應依刑事訴訟法第412 條，裁定如主文。
中　　華　　民　　國　　111 　年　　2 　　月　　14　　日
                  刑事第十七庭  審判長法　官  鄭水銓
                                      法　官  黃雅芬
                                      法　官  沈君玲
以上正本證明與原本無異。
不得再抗告。
                                      書記官  曾彥碩
中　　華　　民　　國　　111 　年　　2 　　月　　15　　日